最高法院刑事判決　　　　　　　　九十四年度台非字第七０號
　　上訴人　最高法院檢察署檢察總長
　　被　告　甲○○
　　　　　　　　　　（現在臺灣臺南監獄執行）
上列上訴人因被告違反毒品危害防制條例案件，對於臺灣臺南地
方法院中華民國九十三年八月九日第一審確定判決（九十三年度
訴字第五八一號，起訴案號：臺灣臺南地方法院檢察署九十三年
度營毒偵字第三七號），認為部分違法，提起非常上訴，本院判
決如下：
    主  文
原判決關於主刑部分撤銷。
甲○○連續施用第一級毒品，處有期徒刑壹年；又連續施用第二
級毒品，處有期徒刑月；應執行有期徒刑壹年貳月。
    理  由
本件非常上訴理由稱：「一、按受有期徒刑之執行完畢，或受無
期徒刑或有期徒刑一部之執行而赦免後，五年以內再犯有期徒刑
以上之罪者，為累犯，加重本刑至二分之一，刑法第四十七條規
定甚明。二、本案被告甲○○前於民國（上訴書漏載）八十三年
間，因違反肅清煙毒條例案件，經臺灣臺南地方法院以八十三年
度訴字第九七一號判處有期徒刑三年二月，並於八十七年四月十
二日執行完畢。復又因施用毒品案件，經臺灣高等法院臺南分院
以九十一年度上訴字第一四一二號判處有期徒刑一年，於九十二
年三月十九日確定，並於九十三年二月六日送監執行，有臺灣臺
南地方法院檢察署刑案資料查註紀錄表附卷可稽。三、本件原確
定判決認被告分別基於施用第一級毒品及第二級毒品之概括犯意
，自九十二年十月間起至九十三年二月六日上午十時許止，連續
在臺南縣東山鄉東正村東勢五二號住處等地施用第一級毒品海洛
因；又自九十二年十一月間某日起迄九十三年二月初止，連續在
臺南縣新營市○○路六二０巷三九弄五二號四樓之七等處施用第
二級毒品安非他命，被告所犯上開二罪，係屬累犯，而分別判處
有期徒刑一年二月及四月，應執行有期徒刑一年四月確定在案。
四、本件被告所犯施用第一級及第二級毒品之犯罪時間（九十二
年十月間、九十二年十一月間），與被告前所犯肅清煙毒條例案
件之執行完畢時間（即八十七年四月十二日），二者相隔已滿五
年六月，故不應適用累犯之規定甚明。揆諸首開說明，原確定判
決顯有判決適用法則不當之違法。爰依刑事訴訟法第四百四十一
條、第四百四十三條之規定提起非常上訴，以資糾正」等語。
本院按：判決不適用法則或適用法則不當者，為違背法令，刑事
訴訟法第三百七十八條定有明文；又依法應於審判期日調查之證
據未予調查，致適用法令違誤而顯然於判決有影響者，該項判決
即屬違背法令，得提起非常上訴，復經司法院大法官會議釋字第
一八一號解釋在案，故事實審法院對於被告有無累犯之事實，應
否適用刑法第四十七條規定加重其刑，即屬法院認定事實與適用
法律之基礎事項，客觀上有調查之必要性，應依職權加以調查；
倘被告並非累犯，然事實審未詳加調查，致判決誤用累犯之規定
論處，即屬刑事訴訟法第三百七十九條第十款規定之依法應於審
判期日調查之證據而未予調查，其判決當然為違背法令。又刑法
上之累犯，依該法第四十七條規定，必須曾受有期徒刑之執行完
畢，或受無期徒刑或有期徒刑一部之執行而赦免後，五年以內再
犯有期徒刑以上之罪者，始足當之。如受有期徒刑之執行完畢，
或受無期徒刑或有期徒刑一部之執行而赦免後，五年以後，始再
犯有期徒刑以上之罪者，即與刑法上累犯之要件不符，不得以累
犯規定加重其刑。本件原確定判決係以被告甲○○分別基於施用
第一、二級毒品之概括犯意，自九十二年十月間起至九十三年二
月六日上午十時許止，連續在臺南縣東山鄉東正村東勢五二號住
處及臺南縣新營市○○路六二０巷三九弄五二號四樓之七租屋處
施用第一級毒品海洛因多次；及自九十二年十一月間起迄九十三
年二月初止，在臺南縣新營市○○路六二０巷三九弄五二號四樓
之七、同市○○路等租屋處，先後施用第二級毒品安非他命多次
。並以被告前於八十三年間，因違反肅清煙毒條例案件，經臺灣
臺南地方法院以八十三年度訴字第九七一號刑事判決論處有期徒
刑三年二月確定，於八十七年四月十二日執行完畢。又因施用毒
品案件，經臺灣臺南地方法院裁定送觀察勒戒，後認無繼續施用
傾向，臺灣臺南地方法院檢察署檢察官乃於八十七年九月十六日
，以八十七年度偵字第七五七一號為不起訴處分確定；嗣再因施
用毒品案件，經臺灣臺南地方法院裁定送觀察、勒戒後，因認有
繼續施用毒品傾向，經臺灣臺南地方法院檢察署檢察官以九十一
年度毒偵緝字第二七八號提起公訴，經臺灣高等法院臺南分院以
九十一年度上訴字第一四一二號判處有期徒刑一年確定，有卷附
臺灣臺南地方法院檢察署刑案資料查註紀錄表及臺灣高等法院被
告全國前案紀錄表在卷可按。說明被告於前開違反肅清煙毒條例
案件所處有期徒刑三年二月執行完畢後，五年以內，再犯之本件
有期徒刑二罪，均為累犯，乃皆加重其刑。惟查被告前因違反肅
清煙毒條例案件，經臺灣臺南地方法院以八十三年度訴字第九七
一號判決論處之有期徒刑三年二月，係於八十五年六月六日縮短
刑期假釋出獄，於八十七年四月十二日縮刑假釋期滿執行完畢；
嗣於九十一年間，經臺灣臺南地方法院檢察署檢察官以九十一年
度毒偵緝字第二七八號提起公訴，經臺灣高等法院臺南分院以九
十一年度上訴字第一四一二號判決論處有期徒刑一年確定之違反
毒品危害防制條例案件，則係於通緝緝獲後，自九十三年二月六
日起執行，有卷附臺灣臺南地方法院檢察署刑案資料查註紀錄表
及臺灣高等法院被告全國前案紀錄表可稽。而依原確定判決所確
認之事實，被告連續施用第一級毒品海洛因之時間，係自九十二
年十月間起至九十三年二月六日上午十時許止；連續施用第二級
毒品安非他命之時間，乃自九十二年十一月間起迄九十三年二月
初止。則被告本件違反毒品危害防制條例二罪之犯罪時間，與前
犯違反肅清煙毒條例案件所論處之有期徒刑執行完畢時間，其間
已隔五年以上；另於九十一年間因違反毒品危害防制條例所論處
之有期徒刑一年，於本件犯罪時，則尚未執行；揆諸前開法條規
定，於論處被告本件罪刑時，自不能論以累犯，原判決未審及此
，遽認被告為累犯而適用刑法第四十七條加重其刑，自有適用法
則不當之違背法令；案經確定，且於被告不利，非常上訴意旨執
以指摘，非無理由，應由本院將原判決關於主刑部分撤銷，另行
判決並定應執行刑如主文第二項所示；至於原判決關於沒收從刑
部分，尚無違誤，非常上訴意旨亦未指及，此部分仍予維持，附
此指明。
據上論結，應依刑事訴訟法第四百四十七條第一項第一款但書、
毒品危害防制條例第十條第一、二項、刑法第十一條前段、第五
十六條、第五十一條第五款，判決如主文。
中　　華　　民　　國　九十四　年　　四　　月　　八　　日
                      最高法院刑事第一庭
                          審判長法官  施　文　仁
                                法官  林　永　茂
                                法官  蕭　仰　歸
                                法官  賴　忠　星
                                法官  呂　永　福
      本件正本證明與原本無異
                                      書  記  官
中　　華　　民　　國　九十四　年　　四　　月　 十八 　日
                                                  Ａ
附錄：論罪科刑法條
毒品危害防制條例第十條第一、二項
